---
title: "Dívida Líquida dos Municípios de Santa Catarina"
format: html
editor: visual
---

## Código 15145

O código 15145 traz dados sobre a dívida líquida dos municípios de Santa Catarina, ou seja, o que os municípios devemjá descontando seus ativos de curto prazo. Esses dados são importantes para medir a saúde fiscal, a capacidade de pagamento, o grau de individamento dos município e para monitorar o cumprimento da Lei de Responsalbilidade Fiscal (LRF).

```{r}
#| label: load-packages
#| include: false

# Carregamento dos pacotes
library(GetBCBData)
library(tidyverse)
library(gganimate)

options(repos = c(CRAN = "https://cran.r-project.org"))

my.id <- c("Dívida Líquida dos Municípios de Santa Catarina" = 15145)

df.bcb <- gbcbd_get_series(
  id = my.id,
  first.date = '2007-01-12',
  last.date = Sys.Date(),
  format.data = 'long',
  use.memoise = TRUE,
  cache.path = tempdir(),
  do.parallel = FALSE
)
```

```{r}
#| echo: false
#| warning: false
#| label: série temporal

ggplot(df.bcb, aes(x = ref.date, y = value)) +
  geom_point(color = "#2C77B8", size = 1.2) +
  geom_point(color = "#F25C54", size = 2) +
  labs(
    title = 'Dívida Líquida dos Municípios de Santa Catarina',
    subtitle = 'Evolução até {frame_time}',
    x = 'Ano',
    y = 'Valor em milhões (R$)'
  ) +
  theme_minimal(base_size = 14) +
  transition_time(ref.date) +
  ease_aes('linear')


```

O código 15145 traz dados sobre a dívida líquida dos municípios de Santa Catarina, ou seja, o que os municípios devemjá descontando seus ativos de curto prazo. Esses dados são importantes para medir a saúde fiscal, a capacidade de pagamento, o grau de individamento dos município e para monitorar o cumprimento da Lei de Responsalbilidade Fiscal (LRF).

O código 15145 traz dados sobre a dívida líquida dos municípios de Santa Catarina, ou seja, o valor que os municípios devem, já descontando seus ativos de curto prazo. Esses dados são essenciais para avaliar a saúde fiscal, a capacidade de pagamento, o grau de endividamento e o cumprimento da Lei de Responsabilidade Fiscal (LRF).

Ao analisar o gráfico, observa-se um crescimento da dívida líquida a partir de 2016. Esse aumento está relacionado à crise econômica daquele período, que reduziu a arrecadação de impostos, enquanto os gastos públicos continuaram crescendo. Para cobrir esse desequilíbrio, muitos municípios recorreram a novos empréstimos, o que elevou o endividamento.

Em 2020, há um pico mais acentuado, reflexo dos impactos da pandemia da COVID-19. A desaceleração econômica agravou a queda na arrecadação, ao mesmo tempo em que aumentaram as despesas com saúde e assistência social. Diante desse cenário, muitos governos municipais recorreram novamente a empréstimos para manter os serviços essenciais.

Nos anos mais recentes, com a estabilização econômica, o gráfico mostra uma tendência de queda, indicando uma possível melhora no equilíbrio fiscal dos municípios.

\*\*Feito por Lígia Sartori.\*\*
